【裁判字號】    91,訴,902
【裁判日期】    920703
【裁判案由】    商標異議
【裁判全文】
臺北高等行政法院判決                              九十一年度訴字第九○二號
                              .
    原      告  黑松股份有限公司
    代  表  人  甲○○董事長.
    訴訟代理人  丁○○
    被      告  經濟部
    代  表  人  林義夫部長）.
    訴訟代理人  戊○○
    參  加  人  味全食品工業股份有限公司
    代  表  人  乙○○董事長.
    訴訟代理人  丙○○
右當事人間因商標異議事件，原告不服經濟部中華民國九十一年一月二十八日經訴字
第○九一○六一○二○四○號訴願決定，提起行政訴訟，經本院裁定命參加人獨立參
加訴訟，本院判決如左：
    主  文
原告之訴駁回。
訴訟費用由原告負擔。
    事  實
一、事實概要：
    原告於民國八十八年七月二十二日以「每天」商標，指定使用於商標法施行細則
    第四十九條所定商品及服務分類表第二十九類之牛奶、羊奶、乳酪、椰漿、奶昔
    、酵母乳、蜜豆乳、優酪乳、調味乳、奶油、米漿、豆漿、豆奶、豆花、乳酸菌
    飲料、蜜餞、果凍、雞精、果醬、葵花子油等商品，申請註冊，經審查准列為註
    冊第九一八○七七號商標（下稱系爭商標），嗣參加人以該商標有違註冊時商標
    法第三十七條第七款之規定，對之提起異議，經經濟部智慧財產局審查為異議不
    成立之處分，參加人不服，提起訴願，被告決定「原處分撤銷，由原處分機關另
    為適法之處分。」，原告對訴願決定仍不服，遂向本院提起行政訴訟。
二、兩造聲明：
  (一)原告聲明：
    1.訴願決定撤銷。
    2.訴訟費用由被告負擔。
  (二)被告聲明：
    1.駁回原告之訴。
    2.訴訟費用由原告負擔。
  (三)參加人聲明：
    1.駁回原告之訴。
    2.訴訟費用由原告負擔。
三、兩造之爭點：系爭商標指定使用於商標法施行細則第四十九條所定商品及服務分
    類表第二十九類之商品，有否致公眾混淆誤認之虞，而構成商標法第三十七條第
    七款之違反？
  (一)原告主張之理由：
    1.商標圖樣相同或近似於他人著名之商標或標章，有致公眾混淆誤認之虞者，不
      得申請註冊，為商標法第三十七條第七款之規定。
    2.本件所根據之法條為商標法第三十七條第七款，本法條之適用要件為二商標構
      成足以一般商品購買人產生混淆誤認之虞，以及據以異議「每日Ｃ」商標（下
      稱據爭商標）已為消費大眾所共知的著名商標。然原處分與決定中，皆未證言
      據爭商標早為一般消費者所共知之著名商標。可見該據爭商標非著名商標。另
      據爭商標所實際使用的商品僅果汁、蔬果汁，與原決定所載不同，系爭商標與
      據爭商標不近似。
    3.按二商標是否構成近似的認定基礎在二商標是否有致一般商品購買人混淆誤認
      。是以，商標近似之判定基礎為一般商品購買人之認定。若據爭商標非著名之
      商標，則無首揭法條之適用。若硬是要說該據爭商標著名商標，則在一般消費
      大眾的記憶與印象裡，該據爭商標即為不可分割之「每日Ｃ」。
    4.原決定認具有普通知識經驗之購買人是否得知應將據爭商標圖樣上之Ｃ併比較
      ，不無疑義乙節，原告基本上並無異議。然而，一般商品購買人的判識基礎，
      係以習性，大都由商品廣告上、宣傳上所強力賦予消費者的深刻印像所致。尤
      其參加人自稱據爭商標係經由大量廣告及經銷，早為一般購買人所熟悉。而據
      爭商標在廣告與宣傳時，皆以「每日Ｃ」連貫唱名，使一般商品購買人對據爭
      商標之認識為連貫且不可分割之「每日Ｃ」。若以「每日」作為商品標識，一
      般商品購買人是無法認識其為參加人所出產之商品，其原因為違反一般商品購
      買人對據爭商標的認知習慣。換言之，一般商品購買人對據爭商標的認識為不
      可分割之「每日Ｃ」。
    5.按系爭商標與據爭商標，二者除首字相同外，其他皆不相同，故在外觀上、讀
      音上皆可輕易區別，不構成近似。雖然「每日」與系爭商標「每天」有類似的
      含意，但其中之「每日」二字並無法作為表彰參加人商品之標識，故其無法作
      為判定系爭商標與據爭商標為近似商標之基礎。據爭商標為「每日Ｃ」，而非
      「每日」商標。按商標圖樣可為中、英之聯合型式申請註冊，但在唱名時，該
      中、英文應可以分開的，例如著名的化粧品商標「資生堂SHISEIDO」為一中、
      英文聯合式商標，唱名時，消費者可僅由「資生堂」判知為特定廠商之商品，
      亦可僅由「SHISEIDO」判定為特定廠商之商品。將據爭商標圖樣中所謂的中、
      英文分開，即為「每日」與「Ｃ」。當消費者聽到或看到「每日」二字時，是
      無法分辨出其所標識之商品為參加人所產銷者；當消費者聽到或看到「Ｃ」時
      ，更是無法分辨出其所標識之商品為參加人所產銷者。故該據爭商標圖樣「每
      日Ｃ」是無法分割成中、英二部分者，同理，在與他人商標圖樣作比對時，應
      以必須連呼唱名之「每日Ｃ」來作比對。
    6.參加人所使用之據爭商標其係中文「每日」與一英文字母「Ｃ」聯合而成。故
      一般商品購買人所認得的據爭商標是不能分割開的。若分開，則「Ｃ」無法獨
      立具備顯著性。若強要將該據爭商標的中文部分與英文部分分開，則中文的「
      每日」並不會讓一般商品購買人知悉其為參加人商品上的標識；而英文「Ｃ」
      更令一般商品購買人不知其所標識者為那一種商品，那一家廠商。是以，在比
      對系爭商標與據爭商標時，應將不可分割之據爭商標「每日Ｃ」與系爭商標之
      「每天」來比對，即可證明二者是不構成近似的。
  (二)被告主張之理由：
    1.Ｃ是否須與「每日」合併，消費者未必有此認知。「每天」與「每日」在外觀
      及觀念上雷同，為近似商標。「每日」與「每天」屬於同義字，Ｃ屬於商標上
      使用的附記、較弱勢，「每日Ｃ」與「每天」在一起會造成消費者混淆誤認。
    2.「每日Ｃ」是否為著名商標原處分機關沒有論斷，被告也沒有就此部分為審酌
      。另有本院九十一年度訴字第七四七號判決可資參酌。
  (三)參加人主張之理由：
    1.中文商標後加一個英文字母常見，英文字母未必須與中文字一起使用，消費者
      仍是以中文為商標的主題，「每日」與「每天」的觀念相同。於參加人提出異
      議之後，原告也推出了「每天」的產品，表示原告顧慮到是否會造成混淆。
    2.「每日Ｃ」是味全公司先創用的商標，除了「每日Ｃ」系列商標外，另外也申
      請了以「每日」開頭的商標，「每日」未必須與「Ｃ」字一併使用。參加人單
      獨使用「每日」二字的商標是在原告之後。「每日Ｃ」中的「Ｃ」未必須與「
      每日」在一起，可以切割觀察，且「每日」與「每天」觀念上相同。
  理  由
甲、程序方面：
    原告起訴時，被告代表人為陳明邦，嗣於九十一年九月九日變更為蔡練生，茲據
    被告新任代表人具狀聲明承受訴訟，核無不合，應予准許，合先明。
乙、實體方面：
一、原告於八十八年七月二十二日以「每天」商標，指定使用於商標法施行細則第四
    十九條所定商品及服務分類表第二十九類之牛奶、羊奶、乳酪、椰漿、奶昔、酵
    母乳、蜜豆乳、優酪乳、調味乳、奶油、米漿、豆漿、豆奶、豆花、乳酸菌飲料
    、蜜餞、果凍、雞精、果醬、葵花子油等商品，申請註冊，經審查准列為註冊第
    九一八○七七號商標，嗣參加人以該商標有違註冊時商標法第三十七條第七款之
    規定，對之提起異議，經經濟部智慧財產局審查為異議不成立之處分，參加人不
    服，提起訴願，被告決定「原處分撤銷，由原處分機關另為適法之處分。」，原
    告對訴願決定仍不服之事實，有參加人異議申請書、被告九十年十月二十四日（
    九○）智商○三五○字第九○○○八五三三○號發文之中台異字第○○八九一六
    四二異議審定書及經濟部九十一年一月二十八日經訴字第○九一○六一○二○四
    ○號訴願決定書在卷可憑，堪信為真實。本件之爭點應為系爭商標指定使用於商
    標法施行細則第四十九條所定商品及服務分類表第二十九類之商品，有否致公眾
    混淆誤認之虞，而構成商標法第三十七條第七款之違反？
二、按商標圖樣「相同或近似於他人著名之商標或標章，有致公眾混淆誤認之虞者」
    ，不得申請註冊，為本件商標異議審定時商標法第三十七條第七款所明定。且該
    款之規定係以兩商標構成近似為前提要件。又商標圖樣之近似，以具有普通知識
    經驗之購買人，於購買時施以普通所用之注意，有無混同誤認之虞判斷之，復為
    同法施行細則第十五條第一項所明定。且商標在外觀、觀念或讀音方面有一近似
    者，即為近似之商標。本件系爭商標「每天」商標，與據爭之「每日Ｃ」商標，
    二者分別有寓目明顯之中文「每天」與「每日」，而「每天」與「每日」於觀念
    上近似。原告雖主張參加人所使用之據爭商標之中文「每日」與一英文字母「Ｃ
    」是不能分割觀察，英文字母「Ｃ」無法獨立具備顯著性云云。但查，「每日」
    與「Ｃ」並未結合產生出特創或新的意義，自無不得分別比對之理；且該等商標
    圖樣上之外文「Ｃ」，僅為簡單外文之附記，而簡單外文附記於中文之後已為飲
    料商品諸多廠商常用之設計，屬商標圖樣之弱勢部分，據爭商標主要部分仍在「
    每日」之中文部分。因此，系爭商標「每天」與據爭之「每日Ｃ」商標，異時異
    地隔離觀察，於觀念上，有使普通知識經驗之購買人產生混淆誤認之虞，應屬近
    似之商標，原告主張二者非近似商標，核非可採。訴願決定以原處分認兩造商標
    不近似，遽為異議不成立之處分，尚有未洽，而將原處分撤銷，著由原處分機關
    於收受訴願決定書後三個月內重行審酌後，另為適法之處分，於法應屬妥適。從
    而原告主張前詞，訴請撤銷訴願決定，依上述說明，為無理由，應予駁回。
三、至系爭商標與據爭商標使用之商品是否同一或類似，原處分並未審究及之，訴願
    決定就此雖另予論述，並認據爭商標係指定使用於於汽水、果汁、汽水、碳酸水
    、蘇打水、礦泉水、蒸餾水、運動飲料、可樂、沙士、果汁、碳酸果汁、果菜汁
    等商品。但查，依異議申請書之記載，參加人係主張據爭商標使用於果汁系列產
    品而臻著名，尚非主張據爭商標係指定使用於汽水、果汁、汽水、碳酸水、蘇打
    水、礦泉水、蒸餾水、運動飲料、可樂、沙士、果汁、碳酸果汁、果菜汁等商品
    ，但訴願此部分之論述尚不影響本件判斷之結果，應併明。
據上論結，本件原告之訴為無理由，爰依行政訴訟法第九十八條第三項前段，判決如
主文。
中      華      民      國    九十二    年      七      月      三      日
                        臺 北 高 等 行 政 法 院   第 三 庭
                                           審 判 長 法  官  姜素娥
                                                    法  官  林文舟
                                                    法  官  陳國成
右為正本係照原本作成。
如不服本判決，應於送達後二十日內，向本院提出上訴狀並表明上訴理由，如於本判
決宣示後送達前提起上訴者，應於判決送達後二十日內補提上訴理由書（須按他造人
數附繕本）。
中      華      民      國    九十二    年      七      月      四      日
                                                    書記官  王英傑


司法院資訊處製作；財團法人民間司法改革基金會備份。
